臺北高等行政法院判決
　　　　　　　　　　　　　　　　　　 94年度訴字第00061號
　　　　　　　　　　　　　　　.
原　　　告　耀寬科技股份有限公司
代　表　人　甲○○
被　　　告　新竹市稅捐稽徵處
代　表　人　乙○○處長）住同.
訴訟代理人　丙○○
　　　　　　丁○○
上列當事人間因房屋稅事件，原告不服新竹市政府中華民國93年
11 月4日93年訴字第56號訴願決定，提起行政訴訟。本院判決如
下：
    主  文
原告之訴駁回。
訴訟費用由原告負擔。
    事  實
一、事實概要：
    緣原告因92年8月1日擅自歇業，公司負責人楊耀崇出國迄今
    未回，故台灣新竹地方法院依聲請人甲○○之申請，於92年
    12月20日以92年聲字第395號裁定選任甲○○為原告之臨時
    管理人，以代行董事長及董事會之職權。被告機關乃依房屋
    稅條例第4條第1項規定向原告（即房屋所有權人）開徵系爭
    房屋（新竹市科學園區○○○路7號）93年度房屋稅計2,077
    ,541元，並依稅捐稽徵法第19條規定向原告（即納稅義務人
    ）之代表人（即甲○○）以為送達，原告不服，申經復查
    結果，未獲變更，乃提訴願，遭決定駁回，遂提起本件行政
    訴訟。
二、兩造聲明：
　　(一)原告聲明求為判決：原處分、訴願決定均撤銷。
　　(二)被告聲明求為判決：1.駁回原告之訴。
                        2.訴訟費用由被告負擔。
三、兩造之爭點：被告機關依房屋稅條例第4條第1項規定向原告
                課徵93年度房屋稅計2,077,541元，是否適法
                ？
　　(一)原告主張之理由：
      1.依新竹市稅捐稽徵處新市稅房字第0930230107號函原告
        ，房屋稅條例第4條第3項規定，「所有權人或典權人住
        址不明，或非居住房屋所在地者，應由管理人或現住人
        繳納之，如屬出租，應由承租人負責代繳抵扣房租。」
        另依房屋稅條例第5條規定，房屋稅依房屋現值按左列
        稅率課徵之：(三)房屋同時作住家及非住家用者，應以實
        際使用面積，分別按住家用或非住家用稅率課徵房屋稅
        。
      2.關於原告之房屋所有權狀，其所有權人為原告負責人楊
        耀崇而非臨時管理人甲○○。依公司法第208條之1：「
        …臨時管理人，代行董事長及董事會之職權」，法定有
        明文，但並未允其（臨時管理人）代行房屋所有權人之
        職責，顯載明即已有不當。依公司法第8條：「本法所
        稱公司負責人：在無限公司、兩合公司為執行業務或代
        表公司之股東；在有限公司、股份有限公司為董事。公
        司之經理人或清算人，股份有限公司之發起人、監察人
        、檢查人、重整人或重整監督人，在執行職務範圍內，
        亦為公司負責人。」臨時管理人並非經選任而為董事，
        更無可能為公司負責人，公司法定有明文，因此甲○○
        不可能為所有權人、管理人現住人或承租人。
      3.依新采科技股份有限公司之存証信函內容所述（如證1
        ），新采公司為新竹市○○○路7號之管理人，並雇用
        保全警衛人員、並支付所有之管理費用。由此可證，此
        房屋稅繳款標的物之管理人為新采公司（且為現住人）
        而非臨時管理人甲○○。
      5.新竹市稅捐稽徵處新市稅房字第0390008599號發函之說
        明一（如證2）：「……本處已依房屋稅條例第4條第3
        項規定，按承租公司新采公司租用面積比例分算房屋稅
        額…」；因而93年度之房屋稅繳款書金額計算，應依前
        例及新采公司依法現為此標的物之「管理人及現住人亦
        為承租人」。應由新采公司依法負責代繳抵扣房租，以
        抵應付之房租。
      6.依財政部台灣省北區國稅局新竹市分局函原告已於92年
        8月1日擅自歇業，並依新竹地方法院民事裁定，於93年
        1月2日裁定甲○○為臨時管理人。本件繳款標的物之現
        住人為新采公司，其將93年1至5月份交予原告之房屋租
        金行使假處分，至原告並未獲取房屋之租賃所得，且新
        采企司霸佔全棟之繳稅標的物並自聘警衛，未經原告所
        同意，因此繳款標的物之現住人為新采公司而非臨時管
        理人甲○○。又原告將4、5樓空間出租予新采公司（證
        1 ：出租契約），其餘皆為空屋，惟被告課徵原告93年
        房屋稅時，並未依房屋稅條例第5條課徵原告1、2、3樓
        為住家用或非住家用稅率課徵房屋稅，導致原告權益受
        損。
　　(二)被告主張之理由：
      1.相關法令：
        (1)房屋稅條例第4條規定：「房屋稅向房屋所有人徵收
          之，係由其設有典權者，向典權人徵收之，共有房屋
          向共有人徵收之，由共有人推定1人繳納，其不為推
          定者，由現住人或使用人代繳。前項代繳之房屋稅，
          在其應負擔部分以外之稅款，對於其他共有人有求償
          權。第1項所有權人或典權人住址不明，或非居住房
          屋所在地者，應由管理人或現住人繳納之，如屬出租
          ，應由承租人代繳，抵扣房租。」
        (2)公司法第208條第3項規定：「董事長對內為股東會、
          董事會及常務董事會主席，對外代表公司。」
        (3)公司法第208條之1規定：「董事會不為或不能行使職
          權，致公司有受損害之虞時，法院因利害關係人或檢
          察官之申請，得選任1人以上之臨時管理人，代行董
          事長及董事會之職權。但不得為不利於公司之行為。
          」（詳原卷第38至39頁）
      2.按房屋稅條例第4條第1項規定：「房屋稅向房屋所有人
        徵收之。」準此，房屋稅之納稅義務人為房屋所有人殆
        無疑義，次查系爭房屋稅籍資料（詳原卷第42頁）載明
        房屋所有權人為原告，此亦為原告所不否認，再查台灣
        新竹地方法院92年聲字第395號民事裁定書（詳原卷第
        31至33頁）理由二、略以：耀寬公司已全面停工，員工
        已完全離職，而該公司董事長楊耀崇出國迄今未回，董
        事鄭隆濱等人亦因任期已滿當然解任，雖於91.4月間召
        開臨時股東，重新改選董事，但並未辦理董監事變更登
        記，致該公司董事會長期不為或不能行使職權，業務亦
        陷入停滯狀態，影響公司及股東權益甚鉅。地方法院乃
        依該公司股東甲○○之聲請並於92.12.20裁定洪君為耀
        寬公司之臨時管理人。以代行其董事長及董事會之職權
        。復查公司法第208條第3項規定：「董事長對內為股東
        會、董事會及常務董事會主席，對外代表公司。…」，
        誠如前述，原告原負責人為楊耀崇迄今行蹤不明，影響
        公司業務營運，法院遂依股東甲○○之聲請，按公司法
        第208條之1項規定，裁定其為原告之臨時管理人，以代
        行董事長及董事會之職權。依前揭公司法第208條第3項
        規定，甲○○對外即代表原告，而系爭房屋既為原告所
        有，則93年度房屋稅被告機關依稅捐稽徵法第19條規定
        向原告之代表人送達開徵，於法有據，並無不合。至原
        告主張甲○○僅為臨時管理人，法未允其代行房屋所有
        權人之職責等節，顯係對相關法條有所誤解，先予敘明
        。
      3.另原告主張系爭房屋之93年房屋稅應比照92年房屋稅分
        攤模式，以承租人新采公司租用面積比例分算房屋稅，
        改由新采公司負責代繳扣抵房租乙節，查92年房屋稅係
        於92年5月1日至92年5月31日開徵，誠如前述，當時原
        告已全面停工，業務呈停滯狀態，公司無人管理，92年
        房屋稅單一直無法送達原告，嗣後查得系爭房屋4、5樓
        廠房出租予新采公司，乃依房屋稅條例第4條第3項規定
        ，向承租人開徵92年房屋稅。現台灣新竹地方法院既於
        92年12月20日裁定甲○○為原告之臨時管理人，並代行
        董事長及董事會之職權，93年度房屋稅依房屋稅條例第
        4條第1項規定，向其開徵，依法有據，洵無違誤。
      4.至原告主張新采公司雇用保全警衛人員、支付所有管理
        費用並霸佔全棟繳稅標的物等節，惟查上項行為屬新采
        公司與原告之間私權糾紛，與本案房屋稅之核課無涉。
        又稱新采公司將93年1至5月份交予原告之房租行使假處
        分，原告並未獲取房屋之租賃所得云云，惟依法務部行
        政執行署新竹行政執行處93年10月28日執行筆錄（詳原
        卷94第至95頁）所載，該假處分已撤銷，雙方已簽訂和
        解書，新采公司並已支付租金至93年11月，甲○○亦代
        表原告向承租人收取系爭房屋八、九百萬租金在案，故
        原告所稱未獲取房屋租賃所得，顯非實情，不足採據。
      5.綜上查核，系爭房屋所有人既為原告，且台灣新竹地方
        法院已選任甲○○為臨時管理人，對外代表公司，被告
        機關依房屋稅條例第4條第1項規定向原告開徵93年房屋
        稅款，並無不合，請予維持。
    理  由
一、原告經合法通知，未於言詞辯論期日到場，核無行政訴訟法
    第218條準用民事訴訟法第386條各款所列情形，爰依被告之
    聲請，由其一造辯論而為判決。
二、按房屋稅條例第4條規定：「房屋稅向房屋所有人徵收之，
    係由其設有典權者，向典權人徵收之，共有房屋向共有人徵
    收之，由共有人推定1人繳納，其不為推定者，由現住人或
    使用人代繳。前項代繳之房屋稅，在其應負擔部分以外之稅
    款，對於其他共有人有求償權。第1項所有權人或典權人住
    址不明，或非居住房屋所在地者，應由管理人或現住人繳納
    之，如屬出租，應由承租人代繳，抵扣房租。」次按公司法
    第208條第3項規定：「董事長對內為股東會、董事會及常務
    董事會主席，對外代表公司。」同法第208條之1規定：「董
    事會不為或不能行使職權，致公司有受損害之虞時，法院因
    利害關係人或檢察官之申請，得選任1人以上之臨時管理人
    ，代行董事長及董事會之職權。但不得為不利於公司之行為
    。」
三、本件被告依房屋稅條例第4條第1項規定向原告（即房屋所有
    權人）開徵系爭房屋（新竹市科學園區○○○路7號）93年
    度房屋稅計2,077,541元，並依稅捐稽徵法第19條規定向原
    告之代表人（即甲○○）為送達，原告不服，申經復查結果
    ，未獲變更，提起訴願，遭決定駁回，循序起訴意旨略以：
    臨時管理人並非經選任而為董事，更無可能為公司負責人，
    公司法定有明文，因此甲○○自不可能為系爭房屋所有權人
    、管理人現住人或承租人；又新采公司為房屋管理人，並雇
    用保全警衛人員、並支付所有之管理費用，是系爭房屋管理
    人為新采公司（且為現住人）而非臨時管理人甲○○，自應
    由新采公司依法負責代繳抵扣房租；再原告係將4、5樓空間
    出租予新采公司，其餘皆為空屋，惟被告課徵原告93 年房
    屋稅時，並未依房屋稅條例第5條課徵原告1、2、3 樓為住
    家用或非住家用稅率課徵房屋稅，導致原告權益受損云云。
四、卷查原告為系爭房屋所有權人，於92年8月1日擅自歇業，公
    司負責人楊耀崇出國迄今未回，故台灣新竹地方法院依甲○
    ○之申請，於92年12月20日以92年聲字第395號裁定選任甲
    ○○為原告之臨時管理人，以代行董事長及董事會之職權各
    情，有系爭房屋稅籍資料、台灣新竹地方法院92年聲字第
    395 號裁定附卷可稽；是被告依房屋稅條例第4條第1項「房
    屋稅向房屋所有人徵收之。」之規定，以原告為系爭房屋之
    所有人，為房屋稅之納稅義務人，乃向原告開徵系爭房屋93
    年度房屋稅計2,077,541元，並依稅捐稽徵法第19條規定向
    原告（即納稅義務人）之代表人（即甲○○）為送達，洵無
    不合。
五、原告主張甲○○僅為臨時管理人，非公司之代表人，並無代
    表公司之權限云云；惟查參照上開台灣新竹地方法院92年聲
    字第395號民事裁定書理由二、略以：「…耀寬公司已全面
    停工，員工已完全離職，而該公司董事長楊耀崇出國迄今未
    回，董事鄭隆濱等人亦因任期已滿當然解任，雖於91.4月間
    召開臨時股東，重新改選董事，但並未辦理董監事變更登記
    ，致該公司董事會長期不為或不能行使職權，業務亦陷入停
    滯狀態，影響公司及股東權益甚鉅。…」台灣新竹地方法院
    乃依該公司股東甲○○之聲請並於92.12.20裁定甲○○為原
    告公司之臨時管理人，以代行其董事長及董事會之職權。又
    公司法第208條第3項規定：「董事長對內為股東會、董事會
    及常務董事會主席，對外代表公司。…」，如前所述，原告
    原負責人為楊耀崇行蹤不明，影響公司業務營運，法院遂依
    股東甲○○之聲請，按公司法第208條之1項規定，裁定其為
    原告之臨時管理人，以代行董事長及董事會之職權。則依前
    揭公司法第208條第3項規定，甲○○對外即代表原告，而系
    爭房屋既為原告所有，則93年度房屋稅被告機關依稅捐稽徵
    法第19條規定，向原告之代表人送達開徵，於法有據，並無
    不合。
六、原告另主張系爭房屋之93年房屋稅應比照92年房屋稅分攤模
    式，以承租人新采公司租用面積比例分算房屋稅，改由新采
    公司負責代繳扣抵房租云云；查92年房屋稅係於92年5月1日
    至92年5月31日開徵，如前述，當時原告已全面停工，業務
    呈停滯狀態，公司無人管理，92年房屋稅單無法送達原告，
    被告嗣後查得系爭房屋4、5樓廠房出租予新采公司，乃依上
    揭房屋稅條例第4條第3項規定，向承租人開徵92年房屋稅；
    惟現台灣新竹地方法院既於92年12月20日裁定甲○○為原告
    之臨時管理人，並代行董事長及董事會之職權，93年度房屋
    稅依房屋稅條例第4條第1項規定，自應向原告即系爭房屋所
    有權人開徵。原告上揭主張，容非可採。
七、至原告主張新采公司雇用保全警衛人員、支付所有管理費用
    並霸佔全棟繳稅標的物，新采公司將93年1至5月份交予原告
    之房租行使假處分，原告並未獲取房屋之租賃所得云云；惟
    原告主張上項各情，屬新采公司與原告之間私權糾紛，與本
    件房屋稅之核課無涉。
八、綜上所述，原告起訴論旨，並非可採；被告以系爭房屋所有
    人為原告，且台灣新竹地方法院已選任甲○○為臨時管理人
    ，對外代表公司，依房屋稅條例第4條第1項規定向原告開徵
    93年房屋稅款，並無違誤，復查及訴願決定遞予維持，亦無
    不合，原告仍執前詞，訴請求撤銷訴願決定及原處分，為無
    理由，應予駁回。
據上論結，本件原告之訴為無理由，爰依行政訴訟法第218條、民
事訴訟法第385條第1項前段、行政訴訟法第98條第3項前段判決如
主文。
中　　華　　民　　國　　94　　年　　10　　月　　11　　日
                  第六庭審判長法  官   林樹埔
                              法  官　 陳鴻斌
                              法  官　 許瑞助
上為正本係照原本作成。
如不服本判決，應於送達後20日內，向本院提出上訴狀並表明上
訴理由，如於本判決宣示後送達前提起上訴者，應於判決送達後
20日內補提上訴理由書（須按他造人數附繕本）。
中　　華　　民　　國　　94　　年　　10　　月　　11　　日
                              書記官   吳芳靜
